【裁判字號】    92,台抗,237
【裁判日期】    920515
【裁判案由】    聲明異議
【裁判全文】
最高法院民事裁定                                九十二年度台抗字第二三七號
    再 抗告 人  保證責任台南市第六信用合作社
    法定代理人  甲○○
右再抗告人因與明統水電工程有限公司間聲明異議事件，對於中華民國九十一年十月
七日台灣高等法院台南分院裁定（九十一年度抗字第六八五號），提起再抗告，本院
裁定如左：
    主  文
原裁定廢棄。
相對人在原法院之抗告駁回。
抗告及再抗告程序費用由相對人負擔。
    理  由
按不動產所有人設定抵押權後，於同一不動產上設定地上權或其他權利或出租於第三
人，因而價值減少，致其抵押權所擔保之債權不能受滿足之清償者，執行法院得依聲
請或依職權除去後拍賣之，此觀民法第八百六十六條、辦理強制執行事件應行注意事
項第五十七條第四項規定及司法院大法官會議釋字第一一九號解釋意旨自明。本件門
牌號碼為台南市○○路六號之四房屋及其基地為債務人莊淑貞所有，於民國八十四年
三月六日設定擔保債權額為新台幣（下同）一千零八十萬元之第一順位抵押權予再抗
告人，因莊淑貞積欠再抗告人八百三十八萬四千九百六十元及其利息、違約金未還，
再抗告人乃聲請台灣台南地方法院（下稱台南地院）拍賣上開不動產，台南地院於九
十一年四月十日進行第一次拍賣，其拍賣最低價額為一千零二十五萬元，因無人投標
而未拍定。嗣台南地院又定期九十一年五月十五日進行第二次拍賣，其拍賣最低價額
為八百二十萬元。再抗告人乃主張相對人對於上開不動產之租賃關係影響其抵押權，
聲請台南地院予以除去。查莊淑貞係於八十四年三月六日將上開不動產設定抵押權予
再抗告人，斯時該房地並未出租他人，相對人係於八十四年四月起始承租該房地，有
莊淑貞於八十四年三月十三日所出具之切結書，載明上開不動產未出租他人，及相對
人八十四年度營利事業所得稅結算申報書、扣繳憑單記載八十四年四月一日起至八十
四年十二月三十一日止支出租金二萬七千元可稽。莊淑貞於設定抵押權後將上開不動
產出租於相對人，致影響再抗告人抵押債權之滿足。台南地院乃將相對人之租賃權予
以除去，相對人對之聲明異議，台南地院以裁定將其異議駁回，經核於法並無違誤。
原法院見未及此，以相對人與莊淑貞之租賃關係成立於系爭抵押權設定以前，將台南
地院所為裁定廢棄，尚有未合。再抗告意旨，聲明廢棄原裁定，非無理由。應由本院
自為裁定，將原裁定廢棄，駁回相對人在原法院之抗告。
據上論結，本件再抗告為有理由，依強制執行法第三十條之一，民事訴訟法第四百九
十二條第二項、第九十五條、第七十八條，裁定如主文。
中      華      民      國    九十二    年      五      月     十五     日
                              最高法院民事第三庭
                                  審判長法官  林  奇  福
                                        法官  陳  國  禎
                                        法官  李  彥  文
                                        法官  陳  重  瑜
                                        法官  劉  延  村
      右正本證明與原本無異
                                              書  記  官
中      華      民      國    九十二    年      五      月    二十八    日
                                                                        Ｔ


司法院資訊處製作；財團法人民間司法改革基金會備份。
